【裁判字號】    98,訴,1510
【裁判日期】    990120
【裁判案由】    汽車運輸業管理規則
【裁判全文】
臺北高等行政法院判決
                                      98年度訴字第1510號
                                      99年1月6日辯論終結
原      告  甲○○
            乙○○
被      告  交通部公路總局
代  表  人  丙○○（局長）
訴訟代理人  壬○○
            庚○○
            辛○○
上列當事人間汽車運輸業管理規則事件，原告不服交通部中華民
國98年5 月19日交訴字第0980030923、0000000000號訴願決定，
提起行政訴訟，本院判決如下：
    主  文
原告之訴駁回。
訴訟費用由原告負擔。
    事實及理由
一、事實概要：
    原告乙○○駕駛登記為原告甲○○所有之D5-3288 號自用小
    客車，於民國（下同）98年1 月21日12時55分許，未經申請
    核准，於桃園國際機場第一航廈航站西路處攬客載乘至桃園
    縣中壢市，擬收取車資新臺幣（下同）400 元。被告認原告
    等違反公路法第77條第2 項規定，以98年3 月12日00-00000
    0000號違反汽車運輸業管理事件處分書（下稱處分書(一)），
    裁處原告乙○○5 萬元罰鍰。並以98年3 月12日00-0000000
    00號違反汽車運輸業管理事件處分書（下稱原處分(二)），裁
    處吊扣原告甲○○所有之系爭車輛牌照2 個月，原告乙○○
    、甲○○不服，提起訴願，分經交通部98年5 月19日交訴字
    第0980030923訴願決定（下稱訴願決定(一)）、0000000000號
    訴願決定（下稱訴願決定(二)）駁回後，遂提起本件行政訴訟
    。
二、本件原告等主張：
    原告乙○○向原告甲○○借用車號D5-3288 號自用小客車，
    於98年1 月21日12時55分前往桃園國際機場接送朋友丁○○
    返鄉過年，竟遭一名自稱航警局服務人員以製作訪談紀錄為
    由予以攔阻，並隔離原告乙○○及訴外人丁○○，再以誘騙
    、脅迫方式，作成不實且自行杜撰之訪談紀錄，要求原告乙
    ○○、訴外人丁○○簽名。惟查該訪談紀錄為不實之記載，
    該不實之訪談紀錄更造成監理站等相關單位作成錯誤之處分
    ，應查明真相等語。原告乙○○並聲明求為判決撤銷訴願決
    定(一)及原處分(一)；原告甲○○聲明求為判決撤銷訴願決定(二)
    及原處分(二)。
三、被告則以：
  (一)按公路法第77條第2 項之處罰要件，係以是否搭載乘客及當
    事人間就車資有無合意為據，揆諸同法第2 條第11款汽車運
    輸業之定義甚明；卷查本案，內政部警政署航空警察局98年
    2 月3 日航警行字第0980002519號函檢附之原告違規營業乘
    客談話紀錄：「（請問你是以何方式叫乘這輛車？車輛是屬
    何人所有？車牌幾號？）是我朋友黃小寶幫我叫車並將我的
    行動電話留給駕駛人，駕駛人再打電話給我到入境5 號柱坐
    車。我不知車輛屬何人。車號是D5-3288 （請問你由何地乘
    往何處？）我要由桃園機場第一航廈入境到桃園中壢市○○
    ○街。（車資如何計算？）肆佰元」之內容，且駕駛人談話
    紀錄原告自承：車子是甲○○（所有），車號D5-3288 ，由
    桃園機場航廈西路6 號柱往中壢市○○○街，我今天所載之
    乘客男性……收費肆佰元整……是中壢大有計程車行通知我
    來載的。」並經原告乙○○親閱後簽名在案，顯見原告乙○
    ○當場並不否認其至桃園機場搭載乘客及收取車資之違規事
    實，故原告未經核准卻經營汽車運輸業務之違規事實，洵堪
    認定。
  (二)依「計程車客運服務業申請核准經營辦法」第2 條及第8 條
    規定，僅能接受個人計程車行委託辦理監理業務，本件原告
    乙○○並非中壢監理站管轄個人經營計程車客運業者。有關
    「大友計程車客運服務行」經營現況，經向桃園縣政府查詢
    ，經桃園縣政府98年10月30日府商登字第0980427574號函回
    復，發現該行號已由桃園縣政府核准停業，但依「計程車客
    運服務業申請核准經營辦法」第15條規定；計程車客運服務
    業申請定期停業或歇業時，應先報公路主管機關核准，該行
    號迄未向中壢監理站辦理相關程序。
  (三)本案原告訴訟理由雖稱與乘客丁○○係屬朋友關係，惟查駕
    駛人談話紀錄卻載明是計程車行通知我來載的，車資400 元
    ，且乘客談話紀錄中亦載明由叫車方式搭乘這輛車，車資40
    0 元，可見訴訟理由與上開談話紀錄有違，應為事後卸責之
    詞，另原告自稱係被1 位自稱於航警局服務之人員以製作訪
    談記錄為由攔阻誘騙本人簽名，自行杜撰訪談記錄，該訪談
    記錄與事實不符……等，可見原告並不認識取締之執勤員警
    ，雙方彼此間亦無任何嫌隙，當不至甘冒涉犯偽造文書罪之
    風險，蓄意構陷原告，且原告並於駕駛人談話紀錄中親閱無
    訛後簽名在案，故原告訴訟理由顯係卸責之詞；原告未經核
    准卻經營汽車運輸業務之違規事實，洵堪認定。洵不足採。
    本案依違反汽車運輸業管理規則第138 條及公路法第77條第
    2 項規定，衡酌其違規情節分別裁處原告5 萬元罰鍰及吊扣
    牌照2 個月之處分，核無不合，應予維持等語，資為抗辯。
    並聲明求為判決駁回原告之訴。
四、按公路法第77條第2 項：「未依本法申請核准，而經營汽車
    或電車運輸業者，處新臺幣五萬元以上十五萬元以下罰鍰，
    並勒令其停業，其非法營業之車輛牌照並得吊扣2 個月至6
    個月，或吊銷之。」又交通部為公路法之中央主管機關（公
    路法第3 條參照），於該法授權裁罰範圍內，以94年5 月27
    日交路（一）00000000000 號令修正發布自用車違規營業處
    罰基準表（下稱處罰基準表），核其基準，係就自用車車種
    及違規次數加以分類，區分嚴重程度，訂定裁罰原則，以利
    不同案件違規情事，得適用相同裁罰原則，為細節性、技術
    性之規定，並未逾越授權範圍，且標準客觀合理，被告據以
    行政裁罰，應值尊重。依上開處罰基準，自用小客車、自用
    小貨車第1 次違規營業者，處該行為人5 萬元罰鍰，並吊扣
    車輛所有人該次違規營業車輛牌照2個月，合先敘明。
五、原告乙○○未經申請核准經營汽車運輸業，而於前述事實欄
    時、地，駕駛登記為原告甲○○所有之D5-3288 號自用小客
    車搭載訴外人丁○○等情，為兩造所不爭執，所爭執者無非
    原告乙○○搭載訴外人丁○○是否收取對價，而違規經營汽
    車運輸業？苟原告乙○○確實違規經營汽車運輸業，應受公
    路法第77條第2 項之處罰，原告甲○○是否知情而提供車輛
    ，因而應同受該法同條項之處罰？經查：
  (一)原告乙○○於警訊中業已坦承係受車行指派而駕車前往桃園
    機場航廈西路6 號柱搭載乘客，收費400 元等情甚詳，核與
    乘客丁○○於警訊中證稱：「（請問你是以何方式叫乘這輛
    車？車輛是屬何人所有？車牌幾號？）是我朋友黃小寶幫我
    叫車並將我的行動電話留給駕駛人，駕駛人再打電話給我到
    入境5 號柱坐車。我不知車輛屬何人。車號是D5-3288 （請
    問你由何地乘往何處？）我要由桃園機場第一航廈入境到桃
    園中壢市○○○街。（車資如何計算？）肆佰元」等語，綦
    相符合，此有內政部警政署航空警察局98年2 月3 日航警行
    字第0980002519號函檢附之98年1 月21日桃園地區監警聯合
    稽查小組（駕駛、乘客）談話紀錄在卷為憑。原告乙○○嗣
    雖否認上情，並指稱上開筆錄內容不實，乃警員所自行製作
    云云，並提出內容如下：「本人丁○○，因打球結識乙○○
    先生，兩人關係為朋友。本人長期在大陸工作，在98年1 月
    份從大陸返回桃園機場時，當時身上無足夠的台幣坐車，因
    而麻煩范先生約在第一航廈接機並返回住處。」之丁○○聲
    明狀。然上開警訊筆錄均經原告乙○○、訴外人丁○○簽名
    確認，此有該筆錄可稽，製作筆錄之員警戊○○、己○○亦
    均於審理中到庭證述筆錄內容出於原告乙○○、訴外人丁○
    ○之自由意旨等情無誤（參見本院98年11月17日準備程序筆
    錄）。衡諸常情，員警與原告乙○○素無怨隙，委無製作假
    筆錄，羅織其入罪之可能﹔且苟訴外人丁○○確係原告乙○
    ○之友人，於警訊中即可澄清，並無屈從員警意旨製作內容
    不實筆錄之必要。而原告乙○○雖提出訴外人丁○○之聲明
    書，藉以證明其與訴外人丁○○關係，然訴外人丁○○經通
    知未到庭為證，上開聲明書上雖有「丁○○」署押，然核其
    簽名形式，不論筆勢、架構與前揭警訊筆錄上丁○○署押，
    均有所不同，難認出具聲明書者即係訴外人丁○○本人。尤
    其，原告乙○○究竟為何前往桃園國際機場搭載乘客丁○○
    ，時稱：過年前去訴外人丁○○住處，其母告知訴外人丁○
    ○將於過年時返家，伊主動與在大陸地區工作之丁○○連絡
    ，特別開車去接云云（參見本院98年9 月15日準備程序筆錄
    ），時稱：只是剛好經過看到我的朋友（即丁○○），順便
    把他載走云云（參見本院99年1 月6 日言詞辯論筆錄），時
    稱：本人於98年1 月21日中午與朋友共餐，係因朋友原訂於
    同日至機場接友人（即丁○○）回家過年，但因臨時有事無
    法前往，請本人幫忙前往接載云云（參見新竹區監理所違規
    案件原告陳述單影本），前後矛盾，顯難採信，應認原告乙
    ○○於警訊中所自承駕駛自用小客車搭載乘客丁○○，收取
    車資400 元等語與事實相符，其該當公路法第77條第2 項違
    章之構成要件，至為明確。
  (二)原告乙○○所駕駛之車號D5-3288 號自用小客車為原告甲○
    ○所提供乙節，有卷附上開自用小客車行車執照影本為憑。
    雖原告甲○○否認知悉原告乙○○駕駛該自用小客車之目的
    在於載客賺取車資，據以主張不應以公路法第77條第2 項處
    罰。但徵諸員警戊○○查獲原告乙○○違章之情節，係因系
    爭自用小客車後面插有無線電天線，此乃計程車有合法使用
    無線電執照者才會使用，一般自用小客車不會使用，員警戊
    ○○見狀覺得可疑，方才前往盤查等情，業據證人戊○○到
    庭結證在案（參見本院98年11月17日準備程序筆錄）。是則
    ，原告甲○○既非以駕駛計程車為業者，復因吸食管制藥品
    而經觀察勒戒，為原告甲○○所自承，其職業及經濟狀況應
    屬堪慮，於97年5 月間價購系爭裝置無線電天線之自用小客
    車，所為何事，實屬可疑﹔參酌原告2 人誼屬男女朋友，原
    告乙○○名下並無自用小客車，而原告乙○○於警訊陳稱：
    其於中壢「大有（友）計程車行」（依卷附桃園縣政府98年
    10月30日府商登字第0980427574號函所示，「大友計程車客
    運服務行」業經該府核准停業，原告乙○○所謂「大有（友
    ）計程車行」應係違規經營汽車運輸業，亦併指明）任職司
    機，當日所載之乘客即係經該計程車行通知而前往載承等語
    （見桃園地區監警聯合稽查小組（駕駛）談話記錄）以觀，
    除認原告甲○○價購上開自用小客車，係提供男友乙○○得
    以擔任「大有（友）計程車行」司機，藉以載客賺取車資外
    ，已無從另為有利於原告甲○○之推斷。原告2 人就未經核
    准而經營汽車運輸業之違章情事，顯係故意共同違法。
六、綜上，原告2 人未經核准而經營汽車運輸業之違規事實明確
    ，被告依首揭法條規定，衡酌上開處罰基準表規定，裁處原
    告乙○○罰鍰5 萬元，並吊扣原告甲○○所有之系爭車輛牌
    照2 個月，核無違誤，訴願機關，遞予維持，自無不合。原
    告訴請撤銷，為無理由，應予駁回。
據上論結，本件原告之訴為無理由，依行政訴訟法第98條第1項
前段、第104條，民事訴訟法第85條第1項前段，判決如主文。
中    華    民    國    99    年     1    月    20    日
                    臺北高等行政法院第一庭
                              審判長法  官  王立杰
                                    法  官  許麗華
                                    法  官  楊得君
上為正本係照原本作成。
如不服本判決，應於送達後20日內，向本院提出上訴狀並表明上
訴理由，如於本判決宣示後送達前提起上訴者，應於判決送達後
20日內補提上訴理由書（須按他造人數附繕本）。
中    華    民    國    99    年     1    月    20    日
                                    書記官  徐子嵐


司法院資訊處製作；財團法人民間司法改革基金會備份。
